【裁判字號】    98,訴,513
【裁判日期】    980630
【裁判案由】    違反毒品危害防制條例
【裁判全文】
臺灣嘉義地方法院刑事判決               98年度訴字第513號
公  訴  人  臺灣嘉義地方法院檢察署檢察官
被      告  甲○○
                    現於臺灣嘉義監獄鹿草分監執行中
上列被告因違反毒品危害防制條例案件，經檢察官提起公訴（98
年度毒偵字第844號），被告於準備程序期日就被訴事實為有罪
陳述，本院合議庭裁定由受命法官獨任進行簡式審判程序，判決
如下：
    主  文
甲○○施用第一級毒品，累犯，處有期徒刑玖月。
    犯 罪 事 實
一、甲○○前因施用毒品案件，經本院以90年度毒聲字第319號
    裁定施以強制戒治，後停止戒治並交付保護管束，業於民國
    91年3月24日保護管束期滿執行完畢，並經臺灣嘉義地方法
    院檢察署檢察官於同年月25日以91年度戒毒偵字第68號為不
    起訴處分確定。於執行完畢後5年內，再於95年間，因施用
    第一級、第二級毒品案件，經本院96年度訴字第70號判處有
    期徒刑10月、6月，並定應執行有期徒刑1年2月，嗣減刑為
    有期徒刑7月，於97年2月3日執行完畢出監。復因施用第一
    級、第二級毒品案件，再經本院96年度訴字第1063號判處有
    期徒刑10月、6月，並定應執行有期徒刑1年2月確定（現正
    執行中）。猶不知警惕，仍基於施用第一級、第二級毒品之
    犯意，於98年3月1日某時許，在嘉義縣義竹鄉頭竹村25鄰下
    寮53號住處內，以將第一級毒品海洛因及第二級毒品甲基安
    非他命混合放入針筒內注射方式，同時施用第一級、第二級
    毒品1次。嗣於98年3月2日上午11時55分許，在臺南縣新營
    市○○路1074巷10號5樓處，警方經甲○○（甲○○另涉嫌
    於警方查獲時冒名並偽造蔡瑞榮署押部分，另為臺灣台南地
    方法院檢察署偵辦。）同意採尿液送驗，結果呈嗎啡、可待
    因及甲基安非他命陽性反應，始悉上情。
二、案經臺南縣警察局新營分局報告臺灣臺南地方法院檢察署偵
    查後，呈請臺灣高等法院檢察署檢察長令轉臺灣嘉義地方法
    院檢察署檢察官偵查起訴。
    理  由
一、本件係經被告甲○○於準備程序當庭表示認罪，而經本院裁
    定以簡式審判程序加以審理，則依據刑事訴訟法第273條之
    2、同法第159條第2項之規定，不適用傳聞法則有關限制證
    據能力之相關規定，合先敘明。
二、上揭犯罪事實，業據被告於本院審理時坦承不諱，並有採取
    尿液編號對照表（尿液編號：098A020）、採取尿液名冊、
    長榮大學98年3月18日確認報告各1份在卷可稽（見警卷第
    12至14頁），被告自白核與事實相符，堪可認定。
三、按施用第一、二級毒品為犯罪行為，毒品危害防制條例第10
    條定有處罰明文。故施用第一、二級毒品者，依前揭規定本
    應科以刑罰。惟基於刑事政策，對合於一定條件之施用者，
    則依同條例第20條、第23條之規定，施以觀察、勒戒及強制
    戒治之保安處分。又毒品危害防制條例於92年7月9日修正公
    布，自93年1月9日施行，其中第20條、第23條將施用毒品之
    刑事處遇程序，區分為「初犯」及「5年內再犯」、「5年後
    再犯」。依其立法理由之說明：「初犯」，經觀察、勒戒或
    強制戒治後，應為不起訴處分或不付審理之裁定；經觀察、
    勒戒或強制戒治執行完畢釋放後，「5年內再犯」者，因其
    再犯率甚高，原實施之觀察、勒戒及強制戒治既已無法收其
    實效，爰依法追訴或裁定交付審理。至於經觀察、勒戒或強
    制戒治執行完畢釋放後，「5年後再犯」者，前所實施之觀
    察、勒戒或強制戒治已足以遮斷其施用毒品之毒癮，為期自
    新及協助其斷除毒癮，仍適用「初犯」規定，先經觀察、勒
    戒或強制戒治之程序。從而依修正後之規定，僅限於「初犯
    」及「5年後再犯」二種情形，始應先經觀察、勒戒或強制
    戒治程序。倘被告於5年內已再犯，經依法追訴處罰，縱其
    第3次（或第3次以上）再度施用毒品之時間，在初犯經觀察
    、勒戒或強制戒治執行完畢釋放5年以後，已不合於「5年後
    再犯」之規定，且因已於「5年內再犯」，顯見其再犯率甚
    高，原實施觀察、勒戒或強制戒治，已無法收其實效，即應
    依該條例第10條處罰（參見最高法院97年9月9日第5次刑事
    庭會議決議意旨）。查被告於90年間觀察、勒戒及強制戒治
    處分執行完畢釋放後5年內，兩度再犯施用第一級、第二級
    毒品罪，經均經依法追訴處罰，縱其本次施用毒品時間，與
    前開88年觀察、勒戒或91年強制戒治執行完畢日相距已5年
    以上，揆諸前開說明，已不合於「5年後再犯」之規定，自
    應依毒品危害防制條例第10條第1項之規定處罰。是核被告
    所為，係犯毒品危害防制條例第10條第1項、第2項之施用第
    一級毒品及第二級毒品罪。被告持有第一級、第二級毒品以
    施用，其持有之低度行為，應為施用之高度行為所吸收，均
    不另論罪。又被告自承係同時將第一級毒品海洛因及第二級
    毒品甲基安非他命混合摻入於針筒內，以注射施打之方式施
    用，自屬以一行為同時施用第一級毒品海洛因及第二級毒品
    甲基安非他命，為想像競合犯，應從一重之施用第一級毒品
    罪處斷。公訴人認應分論併罰，尚有未洽。又被告有前揭之
    前科科刑及執行紀錄，有臺灣嘉義地方法院檢察署刑案資料
    查註紀錄表、臺灣高等法院被告前案紀錄表各1份在卷可按
    ，其受徒刑之執行完畢，5年以內故意再犯有期徒刑以上之
    罪，為累犯，應依刑法第47條第1項之規定，加重其刑。爰
    審酌被告曾因施用毒品，經本院裁定送觀察勒戒、戒治及徒
    刑之執行完畢而再犯本案，惟念及施用毒品本質上係戕害自
    身健康之行為，尚未嚴重破壞社會秩序或侵害他人權益，又
    被告於審判程序坦承犯行，態度尚佳等一切情狀，量處如主
    文所示之刑。
據上論節，依刑事訴訟法第273條之1第1項、第299條第1項前段
，毒品危害防制條例第10條第1項、第2項，刑法第11條前段、第
47條第1項、第55條，判決如主文。
本案經檢察官徐鈺婷到庭執行職務。
中    華    民    國    98    年    6     月    30    日
                  刑事第四庭    法  官  王慧娟
以上正本證明與原本無異。
如不服本判決應於收受判決後10日內向本院提出上訴書狀，並應
敘述具體理由；其未敘述上訴理由者，應於上訴期間屆滿後20日
內向本院補提理由書（均須按他造當事人之人數附繕本）「切勿
逕送上級法院」。
中    華    民    國    98    年    6     月    30    日
                                書記官  林美芳
附錄法條：
毒品危害防制條例第10條
施用第一級毒品者，處 6 月以上 5 年以下有期徒刑。
施用第二級毒品者，處 3 年以下有期徒刑。


司法院資訊處製作；財團法人民間司法改革基金會備份。
